最高法院刑事判決　　　　　　九十六年度台上字第六五三０號
上　訴　人　台灣高等法院高雄分院檢察署檢察官
被　　　告　甲○○
上列上訴人因被告違反毒品危害防制條例案件，不服台灣高等法
院高雄分院中華民國九十五年一月十九日第二審判決（九十四年
度上訴字第一八０五號；起訴案號：台灣高雄地方法院檢察署九
十四年度偵字第九七０二號），提起上訴，本院判決如下：
    主  文
上訴駁回。
    理  由
按刑事訴訟法第三百七十七條規定：上訴於第三審法院，非以判
決違背法令為理由，不得為之。是提起第三審上訴，應以原判決
違背法令為理由，係屬法定要件。且必須依據卷內訴訟資料為具
體指摘，並足據以辨認原判決已具備違背法令之形式，始屬相當
。本件原判決就檢察官公訴意旨略以：被告甲○○明知海洛因、
甲基安非他命業經公告列為毒品危害防制條例第二條第二項第一
款、第二款之第一級、第二級毒品，不得販賣、意圖販賣而持有
、轉讓、施用或持有，仍基於販賣第一級毒品海洛因、第二級毒
品甲基安非他命牟利之概括犯意，在其經營之高雄縣岡山鎮○○
○路二十三號「崴騰檳榔攤」為販毒地點，並自民國九十四年初
某日起，以第一級毒品海洛因每錢新台幣（下同）一萬八千元、
第二級毒品甲基安非他命每錢四千五百元等代價，連續販賣予曾
子能、綽號「小偉」、「俊明」、「楊仔」、「金明」、「排骨
」等不詳年籍姓名男子施用。嗣於九十四年四月二十七日下午四
時四十分許，在「崴騰檳榔攤」，為警當場查獲並扣得海洛因二
．一公克、甲基安非他命０．三公克、殘存毒品之夾鏈袋三個、
行動電話等情。因認被告涉有違反毒品危害防制條例第四條第一
項、第二項之販賣第一、二級毒品罪嫌云云。經審理結果，認被
告之犯罪不能證明，因而維持第一審諭知被告無罪之判決，駁回
檢察官在第二審之上訴，已依據卷內資料詳予說明。從形式上觀
察，原判決並無違背法令情形存在。檢察官上訴意旨略稱：(一)依
被告所有之0000000000號行動電話監聽內容顯示，被告與證人曾
子能及潘俊程綽號「俊明」、「小偉」、「楊仔」、「金明」、
「排骨」等向被告買受毒品者，以暗語「一錢就好了，自己要吃
的而已」、「五千啦，一句話就好了」、「我去跟別人拿四萬五
啦」、「即一錢四千五百元，一兩四萬五千元，一錢賺五百元」
、「你的階級拿到四萬五千元，如果像我們的階級就難說，你的
階級？」（即上線下線價格不一樣）、「你若要硬的，你下來」
等暗語聯絡毒品交易。原判決對上揭不利被告之監聽譯文未詳加
查證，有調查未盡及理由不備之違法。(二)、證人曾子能於警詢中
已陳述向被告購買毒品次數及其價格、數量，雖於第一審審理時
就購買之時間、數量、交易金額略有差異，然正因被告販賣多次
，證人對於毒品交易時間、金額陳述有所不同，乃屬人情之常。
再者，原判決以證人供稱其第一次購買毒品之時間為九十三年五
月，而被告係同年六月六日服刑期滿出監，被告如何販賣毒品予
證人？惟五月、六月六日時距甚近，證人稱九十三年五月向被告
購買，亦不脫記憶之範圍。況證人所稱與被告聯絡之電話號碼，
確實出現在被告所有行動電話0000000000號之監聽販毒內容，更
足認證人所證為真實。原判決對此不利被告之事項亦未調查及說
明，不但採證違背經驗法則，且有理由不備之違法云云。按證據
之憑信力如何，事實審法院依自由心證之原則，本有斟酌取捨之
權，苟其取捨，不違背經驗法則或論理法則，不得任意指為違法
，而據為適法之第三審上訴理由。原判決綜合卷內全部證據資料
，於判決理由乙、（四）詳為說明綽號「小偉」等人之通聯紀錄
（監聽內容），無法特定交易對象，亦乏交易數量、金額、單位
、次數，無從認定綽號「小偉」等人係向被告購買毒品。又證人
曾子能於警詢、第一審關於毒品交易內容供述不相一致，且購買
始期，被告尚未出監，而通聯紀錄之九十四年四月四日與證人供
述購買終期之九十四年二、三月間亦不相符，不能單憑證人兩歧
有瑕疵之證詞，為不利被告之判斷，原判決並於理由乙、（一）
（二）妥為說明。自無上訴意旨所指調查未盡、判決理由不備、
違反證據法則等之違法。復查刑事訴訟法第一百六十一條已於九
十一年二月八日修正公布，修正後同條第一項規定：檢察官就被
告犯罪事實，應負舉證責任，並指出證明之方法。因此，檢察官
對於起訴之犯罪事實，應負提出證據及說服之實質舉證責任。倘
其所提出之證據，不足為被告有罪之積極證明，或其闡明之證明
方法，無從說服法官以形成被告有罪之心證，基於無罪推定之原
則，自應為被告無罪判決之諭知。本件原審審判時，修正刑事訴
訟法關於舉證責任之規定，已經公布施行，檢察官仍未提出適合
於證明犯罪事實之積極證據，並闡明其證據方法與待證事實之關
係；原審對於卷內訴訟資料，復已逐一剖析，參互審酌，仍無從
獲得有罪之心證，因而維持第一審諭知無罪之判決，於法洵無違
誤。上訴意旨，徒就原審取捨證據及判斷其證明力職權之適法行
使，及判決內已明白論斷之事項，任憑己見為不同之評價，執以
指摘原判決違法，與法律規定得為第三審上訴理由之違法情形，
不相適合，其上訴違背法律上之程式，應予駁回。
據上論結，應依刑事訴訟法第三百九十五條前段，判決如主文。
中　　華　　民　　國　九十六　年　 十一 　月　二十三　日
                      最高法院刑事第九庭
                          審判長法官  洪　清　江
                                法官  李　伯　道
                                法官  韓　金　秀
                                法官  陳　晴　教
                                法官  宋　　　祺
      本件正本證明與原本無異
                                      書  記  官
中　　華　　民　　國　九十六　年　 十一 　月　二十七　日
                                                      V
